臺灣高雄地方法院刑事判決　　　　　　96年度訴更一字第21號
公　訴　人　臺灣高雄地方法院檢察署檢察官
被　　　告　甲○○
　　　　　　　　　　（現於臺灣高雄看守所羈押中）
上列被告因違反毒品危害防制條例案件，經檢察官提起公訴（95
年度毒偵字第6605號）暨移送併辦（96年度毒偵字第534 號、第
5805號、第8935號、第5864號、第4056號、第1515號），被告於
本院準備程序進行中，就被訴犯罪事實為有罪之陳述，經本院告
知簡式審判程序意旨，並聽取公訴人及被告之意見後，本院合議
庭裁定由受命法官獨任依簡式審判程序審理，判決如下：
    主  文
甲○○施用第一級毒品，處有期徒刑捌月。扣案之第一級毒品海
洛因壹包（驗後淨重零點零陸肆公克），沒收銷燬之。
    事實及理由
一、本件犯罪事實及證據部分，除犯罪事實欄更正為：「甲○○
    曾於民國94年間因施用毒品案件，經本院裁定送觀察、勒戒
    ，因認無繼續施用毒品之傾向，於95年3 月13日執行完畢釋
    放，並經臺灣高雄地方法院檢察署檢察官以95年度毒偵緝字
    第79號為不起訴處分確定。詎其仍未能戒除毒癮，於上開觀
    察勒戒執行完畢後5 年內，復基於施用第一級毒品海洛因之
    集合犯意，於95年7 月30日某時許起至96年7 月31日某時止
    ，均在高雄縣鳳山市○○○路85之4 號之住處，以將海洛因
    摻入香煙點燃吸煙之方式，每天至少一次之頻率，施用海洛
    因多次。嗣於95年8 月3 日20時5 分許，在高雄縣鳳山市○
    ○路○ 段13巷口，因形跡可疑而為警攔查，當場查獲其手握
    香菸盒內有海洛因1 包（檢驗後淨重0.064 公克），並經其
    同意採集尿液送驗呈嗎啡陽性反應；及95年8 月12日、96年
    3 月2 日分別因為警列管通知到案經採尿送驗後各呈現嗎啡
    陽性反應，始悉上情。」；證據欄增列：被告甲○○於本院
    審理時之自白外，餘均引用檢察官起訴書及移送併辦意旨書
    之記載（詳如附件）。
二、本件被告甲○○所犯為死刑、無期徒刑或最輕本刑為3 年以
    上有期徒刑以外之罪，其於準備程序中就被訴事實為有罪之
    陳述，經法官告知簡式審判程序之旨，並聽取公訴人及被告
    之意見後，依刑事訴訟法第273 條之1 第1 項規定，裁定由
    受命法官獨任進行簡式審判程序，合先敘明。
三、按海洛因係毒品危害防制條例第2 條第2 項第1 款所稱之第
    一級毒品，依法不得施用、持有。核被告所為，係犯毒品危
    害防制條例第10條第1 項之施用第一級毒品罪。其持有海洛
    因後，進而施用，其持有之低度行為應被其施用之高度行為
    所吸收，不另論罪。被告如附件95年度毒偵字第6605號公訴
    意旨之犯行，雖經臺灣高雄地方法院以95年度訴字第3390號
    判決公訴不受理，經上訴後，由臺灣高等法院高雄分院以96
    年上訴字第426 號原判決撤銷發回本院審理，此有上開刑事
    判決2 份、臺灣高等法院被告前案紀錄表1 份附卷可稽。而
    本案起訴被告施用第一級毒品海洛因之時間為95年7 月30日
    某時許，距離被告前案施用第一級毒品海洛因之最後時點達
    月餘，且其間被告施用毒品海洛因之行為，曾為警查獲而中
    斷，據被告於本院96年8 月15日審理時供稱：伊在95年7 月
    30日以前是偶而施用，之後才因為祖母生病而每日施用一次
    等語在卷（參本院卷第77頁），是依社會上一般人合理的經
    驗認知，本難認兩者之間係基於一個施用毒品之意思決定而
    為之一個施用毒品行為之包括一罪，則被告本次集合施用毒
    品多次之犯行，即難認與前案具有一個集合犯關係甚明，本
    院自應就被告本件施用毒品犯行予以論罪科刑，合先敘明。
    又移送併辦部分（96年度毒偵字第534 號、第5805號、第89
    35號、第5864號、第4056號、第1515號）固未經檢察官起訴
    ，然與已起訴部分有集合犯之實質上一罪關係，則如後述，
    為起訴效力所及，本院自得併予審究。按被告多次施用第一
    級毒品海洛因犯行之性質敘述如下：因毒品危害防制條例
    第2 條第1 項規定的毒品，即具有成癮性，故毒品危害防制
    條例所規定之施用毒品行為應即具有因毒品成癮而反覆施用
    之性質；參酌最高法院95年度台上字第1079號判決揭示「
    刑事法若干犯罪行為態樣，本質上原具有反覆、延續實行之
    特徵，立法時既予特別歸類，定為犯罪構成要件之行為要素
    ，則行為人基於概括之犯意，在密切接近之一定時、地持續
    實行之複次行為，倘依社會通念，於客觀上認為符合一個反
    覆、延續性之行為觀念者，於刑法評價上，即應僅成立一罪
    。學理上所稱「集合犯」之職業性、營業性或收集性等具有
    重複特質之犯罪均屬之，例如經營、從事業務、收集、販賣
    、製造、散布等行為概念者是」之意旨是本院認為毒品危
    害防制條例所規定處罰之施用毒品行為本質上具有反覆實施
    之性質，至各次施用毒品之行為係滿足各單次毒癮發作所致
    ，或係同一行為之數次舉動，則觀諸行為人實際犯行而定。
    經查本件被告係以每天1 次以上之頻率持續進行，未曾間斷
    ，至地點則均在上開地點，方式及動機相同，在時、空上，
    也確具密接關係，則被告之各該施用第一級毒品海洛因之犯
    行間，顯各係出於反覆、延續施用該種毒品之單一行為決意
    至明，從而在行為概念上，應均評價認係包括一罪之集合犯
    ，較符合社會通念，也較為合理。爰審酌被告經觀察勒戒後
    ，仍不知警惕，未能戒絕毒品而一再犯施用毒品罪，足證前
    開保安處分措施尚難矯治其惡性，且本案被告施用毒品期間
    及次數均甚多，顯不宜輕判，素行非佳，有臺灣高等法院被
    告前案紀錄表在卷，惟念其於犯罪後坦承犯行，態度良好，
    及所犯為自戕行為，並未危及他人等一切情狀，量處如主文
    所示之刑。又中華民國96年罪犯減刑條例業於96年7 月16日
    公佈施行，本件被告實質上一罪之最後犯罪時間係在96年4
    月24日以後，依中華民國96年罪犯減刑條例第5 條規定，不
    得減刑，附此敘明。又扣案之海洛因1 包（數量如前述），
    經送驗結果，係呈海洛因陽性反應，應依毒品危害防制條例
    第18條第1 項前段宣告沒收銷燬之，至送驗耗損之毒品，業
    已滅失，無從宣告沒收，附此敘明。
據上論斷，應依刑事訴訟法第273條之1第1項、第284條之1、第2
99條第1 項前段、第310 條之2 ，毒品危害防制條例第10條第1
項、第18條第1 項前段，判決如主文。
中　　華　　民　　國　　96　　年　　8　  月　　17   　日
                    刑事第十一庭  法  官
以上正本證明與原本無異。
如不服本判決，應於收受本判決後10日內向本院提出上訴書狀，
其未具體敘述理由者，應於上訴期間屆滿後20日內，向本院補提
上訴理由書狀（須按他造當事人之人數附繕本，勿逕送上級法院
）。
中　　華　　民　　國　　96　　年　　 　 　月　　  　　日
　　　　　　　　　　　　　　      書記官
附錄本案判決論罪科刑法條：
毒品危害防制條例第10條：
施用第一級毒品者，處6月以上5年以下有期徒刑。
施用第二級毒品者，處3年以下有期徒刑。
附件：（14頁）
